臺灣高等法院臺南分院刑事判決　　　　　96年度上易字第12號
上　訴　人　臺灣雲林地方法院檢察署檢察官
上　訴　人
即　被　告　甲○○
上列上訴人因被告違反畜牧法案件，不服臺灣雲林地方法院94年
度易字第498號中華民國95年11月10日第一審判決（起訴案號：
臺灣雲林地方法院檢察署94年度偵字第4366號），提起上訴，本
院判決如下：
    主  文
上訴駁回。
    事  實
一、甲○○明知屠宰供食用之豬隻，依法應於屠宰場為之，且屠
    宰應申請中央主管機關派員執行屠宰衛生檢查；未經屠宰衛
    生檢查之豬隻屠體，依法不得供人食用或意圖供人食用而分
    切、加工、運輸、貯存或販賣，竟仍於民國（下同）94年8
    月間之某日起至94年10月9日止，基於違反畜牧法之概括犯
    意，向不知情之妻舅蔡信生借用位於雲林縣北港鎮樹腳里頂
    庄120號之豬舍，充作私人屠宰場，而未申請中央主管機關
    派員執行屠宰衛生檢查。甲○○向姓名、年籍不詳之人價購
    未經屠宰衛生檢查之豬隻，載回上開私人屠宰場內，以刀具
    屠宰活體豬隻，並分切未經屠宰衛生檢查之豬隻屠體後，即
    將肉塊載往雲林縣北港鎮新興市場及各大市場（以下簡稱新
    興市場及大市場）販賣，或加工製造成香腸販賣，供他人食
    用；甲○○復於上開屠宰場內設置冷凍櫃，用以貯存未售完
    之豬隻屠體，情節重大。嗣於94年10月9日上午6時20分許，
    甲○○在上開屠宰場，屠宰、分切未經屠宰衛生檢查之豬隻
    屠體4隻完畢後，為警持搜索票當場查獲，並扣得甲○○所
    有之4隻豬隻屠體及冷凍肉塊共1,220公斤、屠刀14支及磨刀
    工具1支等物。
二、案經雲林縣警察局北港分局報請臺灣雲林地方法院檢察署檢
    察官偵查起訴。
    理　由
壹、程序部分：
    被告以外之人於審判外之言詞或書面陳述，除法律有規定者
    外，不得作為證據。又被告以外之人於審判外之陳述，雖不
    符前四條之規定，而經當事人於審判程序同意作為證據，法
    院審酌該言詞陳述或書面陳述作成時之情況，認為適當者，
    亦得為證據。刑事訴訟法第一百五十九條第一項、第一百五
    十九條之五第一項，分別定有明文。查證人即同案被告王雅
    美於94年10月9日及同年月21日在檢察官面前之供述筆錄、
    同案被告蔡東波於94年10月9日之警詢筆錄、被告甲○○於
    94年10月9日與雲林縣政府農業局技士李樹全之談話紀錄，
    經被告及原審辯護人同意列為證據，上開證言即有證據能力
    ；又雲林縣查獲未經屠宰衛生檢查之屠體、內臟處理指示紀
    錄表及地磅單1份，檢察官、被告及原審辯護人於原審調查
    證據時，均知曉為審判外之書面陳述，係為傳聞證據，且至
    言詞辯論終結前均未聲明異議，本院審酌上開書面陳述作成
    時之情況，並無不適當之情形，依刑事訴訟法第159條之5第
    2項規定，均得為證據，況被告於本院審理時亦同意列為證
    據，上開證物自有證據能力。且被告甲○○對檢察官所舉書
    面供述證據，於審判程序同意作為證據，本院審酌該等書面
    陳述作成時之情況，認為適當，依刑事訴訟法第159條之5第
    1項之規定，認有證據能力。
貳、實體方面：
一、訊據上訴人即被告甲○○對於上揭事實，固坦承不諱，惟於
    原審辯稱：我之前都在雲林縣虎尾鎮肉品市場屠宰豬隻，剛
    好查獲當天是星期日，有人要買豬肉，而肉品市場沒有開，
    所以我才在上開屠宰場屠宰豬隻，現場查獲之工具已經很久
    沒有使用，我向蔡信生借用豬舍已經很多年了；我屠宰的豬
    隻都是在肉品市場買的，冷凍庫內51塊肉塊沒有蓋章，是因
    為冷凍之後，印文顏色褪色云云。
二、經查：
　(一)被告甲○○於查獲前約1個多月之某日起至94年10月9日查獲
    前1日止，向妻舅蔡信生借用上開未經屠宰衛生檢查之屠宰
　　場，每日早上以屠宰場內之吊掛設備、鉤具、屠臺及屠刀等
　  工具，屠宰豬隻後，再以車輛載運豬肉塊至新興市場及大市
    場販賣，或將豬肉塊製成香腸販賣，1天約可販賣1至2隻豬
　  ；94年10月9日查獲當日，被告甲○○復於上開屠宰場宰殺
    未經屠宰衛生檢查之豬隻4隻，然未及販賣即為警查獲等情
    ，業據證人江書鎰於原審95年10月20日審理時證述：「渠等
    持搜索票至上開屠宰場執行搜索時，被告甲○○正在剁豬肉
    。現場查獲4隻活豬，都已經生病，有2隻已經殺好放在桌上
    ，另外還有4個豬頭」、「自屠宰場之冷凍庫內搬出的肉塊
　  豬皮沒有清除〔如臺灣雲林地方法院檢察署94年度偵字第43
    66號偵查卷宗第19、20頁編號16至19之照片〕，豬皮整片白
    白的，沒有蓋合格印章」等語明確。及已判決確定之同案被
    告王雅美於94年10月9日及同年月21日在檢察官面前之供述
    ，足見被告甲○○為上開屠宰場之負責人。及已判決確定之
    同案被告蔡東波於94年10月9日之警詢之供述，足以證明被
    告甲○○於查獲當日在上開屠宰場屠宰豬隻。此外，並有被
    告甲○○於94年10月9日之談話筆錄、同日在檢察官面前之
    供述筆錄、現場照片40張（詳警局卷第17頁至第24頁、偵查
    卷第18頁至第20頁）、地磅單1張（詳警局卷第16頁）及雲
    林縣查獲未經屠宰衛生檢查之屠體、內臟處理指示暨紀錄表
    1份（詳警局卷第15頁）在卷可佐，被告甲○○在未經屠宰
    衛生檢查之屠宰場，意圖供人食用，分切、加工、運輸、貯
    存及販賣未經屠宰衛生檢查之屠體等情，應堪認定。
　(二)被告甲○○於94年10月9日與農業局人員之談話時供稱：查
　  獲現場是我跟蔡信生借來養豬和雞，借了1個多月，冷凍庫
    內未加蓋合格章的冷凍肉塊是我的，最近1個多月賣剩下的
    ，是之前92年7月16日查獲時我私宰的；現場還有18隻活豬
    ，有的跛腳站不起來，有的長腫瘤，若有人要，我就自己宰
    殺來販賣等語（詳警局卷第13頁、14頁）。被告甲○○於同
    日在警詢中亦供稱：今天剛屠宰的4隻豬隻，是我從肉品市
    場買來的，宰殺以後要以貨車載運四處販賣給不特定人士；
    現場查獲之部分豬隻不健康，有的跛腳、有的長腫瘤，有人
    要買就宰殺來賣；冷凍庫內未蓋章之51塊肉塊是我的，在肉
    品市場宰殺剩下的等語（詳警局卷第6頁、7頁）。被告甲○
    ○於同日在檢察官面前則供稱：51塊冷凍肉塊沒有合格印章
    ，是因為我將有蓋章的豬皮切除起來；我今天宰殺的4隻豬
    隻，沒有經過縣政府檢查等語（詳偵查卷第8頁、9頁）。被
    告甲○○於原審審理之初則坦承：我殺的豬隻沒有蓋印的部
    分沒有經過檢查，有些是在肉品市場買的，有經過檢查。被
    告甲○○於原審審理時以證人身分復具結證稱：我是從事殺
    豬工作，我都在肉品市場買活豬在豬舍宰殺，查獲當天現場
    除了我宰殺的4隻豬之外，還有好幾隻活豬，都是之前從肉
    品市場買回來要宰殺的，沒有生病；現場宰殺的4隻豬，是
    在查獲4至6天前買的，沒有經過蓋章；我只要有欠豬隻，就
    會去買；我不是每天在豬舍宰殺，只有1、2次，星期日缺豬
    肉我才會去；農業局談話筆錄記載冷凍庫裡面的肉塊沒有蓋
    合格章，我回答肉塊是92年7月16日被抓時私宰放到現在等
    語，是實在的。由上開被告甲○○之供述及證述可知，被告
    甲○○就其係於何時向蔡信生借用上開豬舍屠宰豬隻？
    其於查獲前有無在上開豬舍私宰豬隻？現場查獲之51塊冷
    凍肉塊有無經過屠宰衛生檢查？有無蓋印合格標章？縱有蓋
    印合格標章，豬皮上未見合格標章，係因豬皮遭切除，抑或
    因冷凍褪色？其於當天宰殺之4隻豬隻及現場查獲之活豬
    ，是否健康未生病？其於查獲當天係因特定人欲購買豬肉
    始宰殺4隻豬隻，抑或宰殺後要以貨車載運四處販賣等關鍵
    問題，前後供述出入甚大，相互矛盾。再者，被告甲○○如
    平時均在肉品市場購買並宰殺豬隻，查獲當日係因星期日有
    人欲購買豬肉，始於上開屠宰場宰殺豬隻，則被告甲○○何
    需向肉品市場購買多達18隻豬隻，在上開豬舍圈養以待宰殺
    ？被告甲○○之供證其僅在上開私宰場屠宰豬隻1、2次，豬
    隻係自肉品市場購買，有經過合格檢查云云，前後矛盾，且
    與常情相悖，是被告於原審上開供述難信為真，況被告於本
    院已坦承該事實。
　(三)被告甲○○於原審另辯稱查獲當天宰殺之4隻豬隻、現場查
　  獲之51塊冷凍肉塊及現場圈養之活豬均係自肉品市場購得，
    業經屠宰衛生檢查合格。然4隻已宰殺之豬隻及51塊冷凍肉
    塊上並未蓋印合格標章，業據查獲之員警證人江書鎰於原審
    95年10月20日審理時證述明確，並有豬隻及冷凍肉塊照片可
    證。而肉塊冷凍後縱使標章印文褪色、模糊，仍會留下部分
    痕跡，然現場查獲之冷凍肉塊豬皮均係整片白晰無印文痕跡
    （詳警局卷第24頁、及偵查卷第19頁編號16、第20頁編號17
    、18、19之照片所示），顯示被告甲○○宰殺之4隻豬隻及
    51塊冷凍肉塊，並未經屠宰衛生檢查。再者，被告甲○○於
    上開豬舍圈養之豬隻，部分後軀麻痺無法站立，部分四肢腫
　  脹、長瘤，業據被告甲○○於警詢時供述明確，並有詳如警
    局卷第18頁、23頁及偵查卷第20頁編號22、23、24號照片足
    參，肉品市場販出之豬隻絕無可能是該等殘病豬隻。故被告
    甲○○在上開豬舍圈養之豬隻，均非健康無疑，被告甲○○
    辯稱其所宰殺之豬隻均係在肉品市場購買，顯非真實，毫無
    可取。
　(四)另觀諸現場照片（詳警局卷第17頁至24頁、偵查卷第18頁至
　  20頁），上開屠宰場內有豬圈、屠臺、吊掛、設備、鉤具、
    鍋爐、抽風機、冷凍庫及屠宰刀械等設備、工具，一應俱全
    ，且無久未使用，佈滿灰塵、生鏽或不堪使用之情形，扣案
    之屠刀14支、磨刀工具1支，部分些微生鏽，其他刀面均為
    亮面、銳利等情，亦經原審當庭勘驗無誤，記明筆錄在卷可
    佐（詳原審卷第120頁）。上開屠宰場內之屠宰設備、工具
    ，顯然處於經常使用之狀態。再者，證人江書鎰於原審亦證
    稱其等接獲情報，得知被告甲○○每天在上開屠宰場屠宰豬
    隻，才向法院聲請搜索票執行搜索。故被告甲○○於原審辯
    稱查獲當天第1次在上開屠宰場宰殺豬隻，與事實不符，不
    足採信。
　(五)關於被告甲○○私宰未經屠宰衛生檢查屠體之時間，被告甲
　  ○○於94年10月9日農業局談話紀錄中先供稱：冷凍庫內之
    肉塊是1個多月前賣剩下的；然嗣後又改稱是92年7月16日私
    宰的。本案尚無證據可證明被告係於92年7月16日之前，即
    於該私宰場屠宰豬隻，且被告亦自承係於查獲前1個多月，
    向蔡信生借用該豬舍充作私宰場屠宰豬隻。基於罪疑惟輕之
    原則，本院認定被告甲○○於上開屠宰場私宰未經屠宰衛生
    檢查屠體之時間，為94年10月9日查獲前1個多月前即94年8
    月間某日開始，至94年10月9日查獲為止。
三、綜上所述，被告於原審前開所辯顯係飾卸之詞，委無足採，
    於本院審理時已坦承上開犯行，其自白核與事實相符。被告
    甲○○於94年8月間某日起，至94年10月9日止，每天連續在
    上開未經屠宰衛生檢查之屠宰場，屠宰、分切及貯存未經屠
    宰衛生檢查之豬隻屠體，並將部分豬肉加工製造成香腸後，
    將肉塊或香腸載運至新興市場或大市場販賣，平均1天販賣1
    至2隻豬隻，其所為屠宰、販賣行為，時間不短，數量甚多
    ，極可能影響食用者之身體健康，自屬情節重大。被告甲○
    ○有違反畜牧法第38條第2項、第1項第3款之犯行，事證已
    臻明確，自應依法論科。
參、論罪科刑方面：
一、查被告行為後，刑法業於94年2月2日經總統以華總一義字第
    09400014901號令修正公布，並於95年7月1日施行，刑法施
    行法第1條之1亦於95年6月14日經總統以華總一義字第09500
    085181號令公布施行，而修正後刑法第2條第1項之規定，係
    規範行為後法律變更所生新舊法律比較適用之準據法，於修
    正後刑法施行後，應適用上開規定為「從舊從輕」之比較。
    另於比較時應就罪刑有關之共犯、未遂犯、想像競合犯、牽
    連犯、連續犯、結合犯，以及累犯加重、自首減輕暨其他法
    定加減原因（如身分加減）與加減比例等一切情形，本於統
    一性及整體性原則，綜其全部罪刑之結果而為比較（最高法
    院95年5月23日刑事庭第8次會議決議參照）。經查：
  (一)刑法第五十六條連續犯之規定業經修正後之新刑法刪除，倘
    依修正後之新法，被告先後多次犯罪行為，即應分論併罰。
    此刪除雖非犯罪構成要件之變更，但顯已影響行為人刑罰之
    法律效果，自屬法律有變更，依新法第二條第一項規定，比
    較新、舊法結果，自以適用被告行為時法律即舊法論以連續
    犯，較有利於被告。
  (二)關於沒收依我國刑法規定，為從刑之一種，附屬於主刑，不
    生比較輕重問題，亦不容與其他刑法總則規定割裂適用（最
    高法院七十九年度第三次刑事庭會議決議可資參照）。而修
    正後之新刑法第三十八條僅將原條文第二項、第三項中「犯
    人」之用語，修正為「犯罪行為人」，並將原條文第一項第
    三款增列「因犯罪所生之物」，然上開規定僅法條文字之修
    正，對於被告之利益本無差別，併參酌上開最高法院決議，
    就沒收部分，即不生比較輕重問題。
二、上訴人即被告甲○○於94年8月間某日起至94年10月9日止，
    於上開屠宰場私宰未經屠宰衛生檢查之豬隻而販賣供人食用
    ，情節重大，係犯畜牧法第38條第2項、第1項第3款之罪。
    其於未經屠宰衛生檢查之屠宰場私宰活體豬，再將未經屠宰
    衛生檢查之屠體，意圖供人食用而分切、加工、運輸、貯存
    及販賣，其在未經屠宰衛生檢查之屠宰場私宰活體豬、意圖
    供人食用而分切、加工、運輸及貯存之低度行為，分別為後
    續販賣未經屠宰衛生檢查之屠體之高度行為所吸收，均不另
    論罪。其於94年8月某日起至94年10月9日間連續多次意圖供
    人食用而販賣未經屠宰衛生檢查之豬隻屠體行為，時間緊接
    ，所犯係構成要件相同之罪，顯係基於概括犯意反覆為之，
    應依修正前刑法第56條之規定，論以一罪，並依法加重其刑
    。
三、原審以被告罪證明確，因以論罪科刑，適用畜牧法第38條第
    2項、第1項第3款，刑法第11條前段、第2條第1項前段、第
    56條（修正前）、第38條第1項第2款（修正前）等規定，並
    審酌被告甲○○國小畢業，智識淺薄，以販賣豬肉為業，並
    無其他技能，其所有之屠宰場，設備完整，為維持生計，於
    未經屠宰衛生檢查之屠宰場，分切、加工、貯存及販賣未經
    屠宰衛生檢查之豬隻，並供人食用，極可能影響國民健康，
    情節重大；被告甲○○前曾因私宰豬隻遭主管機關查獲後科
    以罰鍰，仍然再為本件犯行，難認有悔改之意；被告甲○○
    犯後坦承部分犯行，惟就大部分之犯行仍避重就輕，甚而畏
    罪唆使女兒王雅美頂替其犯行，犯後態度不佳等一切情狀，
    量處有期徒刑八月。並說明扣案之屠刀14支及磨刀工具1支
    ，為被告甲○○所有，且供被告甲○○犯罪所用之物，業據
    被告甲○○供明在卷，而併依修正前刑法第38條第1項第2款
    宣告沒收之。本院經核原審判決認事用法俱無不合，量刑亦
    稱妥適，檢察官上訴意旨以原判決量刑過輕，被告上訴意旨
    以渠負家庭重擔，以原判決量刑過重，均指摘原判決不當，
    均無可取，均為無理由，應予駁回。
據上論斷，應依刑事訴訟法第368條，判決如主文。
本案經檢察官林炎昇到庭執行職務。
中　　華　　民　　國　　96　　年　　2 　　月　　12　　日
                  刑事第五庭  審判長法　官  楊明章
                                    法　官  戴勝利
                                    法　官  顏基典
以上正本證明與原本無異。
不得上訴。
　　　　　　　　　　　　　　　　　　書記官  李珍鳳
中　　華　　民　　國　　96　　年　　2 　　月　　12　　日
附錄：本判決論罪科法條：
畜牧法第38條：
有下列情形之一者，處新臺幣10萬元以上50萬元以下罰鍰：
一、違反第12條之1規定，擅自推廣、利用未經田間試驗、生物
    安全性評估涉及遺傳物質轉置之種畜禽或種原者。
二、違反第29條第1項規定，擅自於屠宰場外屠宰或其屠宰未經
    依同條第2項規定檢查者。
三、違反第32條第1項規定，將未經屠宰衛生檢查或經檢查為不
    合格之屠體或內臟供人食用或意圖供人食用而分切、加工、
    運輸、貯存或販賣者。
四、擅自變更或偽造第32條第4項所定之屠宰衛生檢查合格標誌
    者。
五、違反第37條規定，製造或輸入不符合國家標準 (CNS)之乳製
    品者。
有前項各款情形之一，情節重大或一年內再犯者，處3年以下有
期徒刑或併科新臺幣30萬元以下罰金。
因執行業務犯前項之罪者，除依該項規定處罰其行為人外，對僱
用該行為人之法人或自然人，亦科以前項之罰金。
有第1項第3款情形時，主管機關得對該等屠體、內臟予以沒入。
